臺灣南投地方法院刑事判決
110年度交易字第36號
公  訴  人  臺灣南投地方檢察署檢察官 
被      告  蕭仁鑒



指定辯護人  王騰儀律師（義務辯護律師）
上列被告因過失傷害案件，經檢察官提起公訴（110年度偵緝字
第42號），被告就被訴事實為有罪之陳述，經本院裁定依簡式審
判程序審理，判決如下：
    主      文
蕭仁鑒犯無駕駛執照駕車因過失致人傷害罪，處有期徒刑參月，
如易科罰金，以新臺幣壹仟元折算壹日。
    事實及理由
一、本案被告蕭仁鑒所犯係死刑、無期徒刑、最輕本刑為3年以
    上有期徒刑以外之罪，且非高等法院管轄第一審案件之罪，
    其於本院審理中就被訴事實為有罪之陳述，由本院依刑事訴
    訟法第273條之1第1項規定，裁定由受命法官獨任以簡式審
    判程序加以審理，且依同法第273條之2、第159條第2項規定
    ，不適用傳聞法則有關限制證據能力之相關規定；另依同法
    第310條之2準用同法第454條之規定，得製作略式判決書，
    如認定之犯罪事實、證據及應適用之法條，與起訴書之記載
    相同者，得引用之，合先敘明。
二、本件犯罪事實及證據，除證據部分補充「交通部公路總局臺
    中區監理所111年6月22日投鑑字第1110117429號函檢送蕭仁
    鑑、楊國基行車事故案鑑定意見書」、「被告蕭仁鑒於本院
    審理時自白、告訴人楊國基於本院準備程序及審理時之供述
    」外，其餘均引用檢察官起訴書所載（詳如附件）。
三、論罪科刑：　　
  ㈠按汽車駕駛人，無駕駛執照駕車、酒醉駕車，因而致人受傷
    或死亡，依法應負刑事責任者，加重其刑至二分之一，道路
    交通管理處罰條例第86條第1項定有明文。該條項規定係就
    刑法基本犯罪類型，於加害人為汽車駕駛人，於從事駕駛汽
    車之特定行為時，因而致人傷亡之特殊行為要件予以加重處
    罰，已就刑法各罪犯罪類型變更之個別犯罪行為予以加重，
    而成另一獨立之罪名，自屬刑法分則加重之性質。而道路交
    通安全規則所指「汽車」包括機車，同規則第2條第1項第1 
    款亦定有明文。被告未考領合適駕駛執照駕車，並因其過失
    行為致告訴人受傷，核其所為，係犯道路交通管理處罰條例
    第86條第1項、刑法第284條前段之無駕駛執照駕車因過失致
    人傷害罪。
　㈡被告未考領合適駕駛執照駕車，因而致人受傷，依法應負刑
    事責任，依道路交通管理處罰條例第86條第1項規定，加重
    其刑。
  ㈢被告於肇事後，未被有偵查犯罪職權之公務員或機關發覺其
    為犯嫌前，於南投縣政府警察局埔里分局警員前往現場處理
    時，在場並當場承認為肇事人等情，有南投縣政府警察局埔
    里分局交通分隊道路交通事故肇事人自首情形紀錄表1紙在
    卷可稽，被告行為符合自首之要件，本院審酌情節，爰依刑
    法第62條前段之規定減輕其刑，並與前開加重事由先加後減
    之。
　㈣爰以行為人之責任為基礎，審酌被告並無前科，有臺灣高等
    法院被告前案紀錄表在卷可稽，堪認被告素行良好。被告無
    駕駛執照而駕駛普通重型機車上路，未能警惕、小心駕駛動
    力交通工具，而有前開疏失，致告訴人受有前開傷害，所為
    實屬不該。兼以被告犯後於本院審理中屢次傳喚不到，經拘
    提、通緝，浪費司法、社會資源，及未與告訴人達成和解之
    犯後態度。暨被告於本院審理中自陳國中畢業之智識程度，
    家庭經濟狀況貧困，目前無業，有心臟病，女兒領有身心障
    礙手冊，配偶撿回收等家庭生活狀況（見本院卷第276頁）
    ，及被告犯罪之目的、手段、所生危害等一切情狀，量處如
    主文所示之刑，並諭知易科罰金之折算標準。
四、適用之法律：
　　依刑事訴訟法第273條之1第1項、第299條第1項前段、第310
    條之2、第454條第2項，判決如主文。
五、如不服本件判決，得自收受送達之翌日起20日內，表明上訴
    理由，向本院提起上訴狀（須附繕本）。
本案經檢察官廖秀晏提起公訴，檢察官黃淑美、吳宣憲到庭執行
職務。
中　　華　　民　　國　　111 　年　　11　　月　　7　　日
　　　　　　　　　刑事第四庭    法　官　李怡貞
以上正本與原本無異。
如不服本判決應於收受送達後20日內向本院提出上訴書狀，並應
敘述具體理由；其未敘述上訴理由者，應於上訴期間屆滿後20日
內向本院補提理由書（均須按他造當事人之人數附繕本）「切勿
逕送上級法院」。
告訴人或被害人如對於本判決不服者，應具備理由請求檢察官上
訴，其上訴期間之計算係以檢察官收受判決正本之日期為準。
                                書記官  林鈺珣 
中　　華　　民　　國　　111 　年　　11　　月　　8 　　日
道路交通管理處罰條例第86條
（刑責之加重及減輕）
汽車駕駛人，無駕駛執照駕車、酒醉駕車、吸食毒品或迷幻藥駕
車、行駛人行道或行經行人穿越道不依規定讓行人優先通行，因
而致人受傷或死亡，依法應負刑事責任者，加重其刑至二分之一
。
汽車駕駛人，在快車道依規定駕車行駛，因行人或慢車不依規定
，擅自進入快車道，而致人受傷或死亡，依法應負刑事責任者，
減輕其刑。
中華民國刑法第284條
因過失傷害人者，處1年以下有期徒刑、拘役或10萬元以下罰金
；致重傷者，處3年以下有期徒刑、拘役或30萬元以下罰金。

附件：
臺灣南投地方檢察署檢察官起訴書
                                     110年度偵緝字第42號
　　被　　　告　蕭仁鑒　男　63歲（民國00年0月00日生）
　　　　　　　　　　　　住南投縣○○鎮○○○巷00號
　　　　　　　　　　　　居南投縣○○鎮○○路00號
　　　　　　　　　　　　國民身分證統一編號：Z000000000號
上列被告因過失傷害案件，已經偵查終結，認應提起公訴，茲將
犯罪事實及證據並所犯法條分敘如下：
　　　　犯罪事實
一、蕭仁鑒未考領有適當之駕駛執照，而於民國109年4月26日13
    時20分許，騎乘車牌號碼000-000號普通重型機車，沿南投
    縣埔里鎮大同街由北往南方向行駛，行至該街與信義路之設
    有閃光紅燈號誌之交岔路口，其應注意減速接近並先停止於
    交岔路口前，讓幹道車優先通行後認為安全時，方得續行，
    而依當時天候晴、夜間有照明、柏油路面乾燥無缺陷、無障
    礙物、視距良好，天候路況均佳，並無不能注意之情事，竟
    疏未注意及此，貿然進入該交岔路口並搶快左轉，適楊國基
    騎乘車牌號碼00-00號之大型重型機車，沿信義路由東往西
    方向駛至，見蕭仁鑒搶快左轉侵入其車道，為閃避之而人車
    倒地，並受有右側鎖骨及第4-8肋骨骨折併血胸等傷害。
二、案經楊國基訴由南投縣政府警察局埔里分局報告偵辦。
　　　　證據並所犯法條
一、證據清單及待證事實：
　　
編號 證據名稱 待證事實 1 被告蕭仁鑒之供述 被告自承其騎車由大同街左轉信義路，並見告訴人機車由右方駛來之事實，惟否認有何過失傷害犯行，辯稱：伊車速只有20公里，對方騎很快，他煞車之後，倒了撞到我云云。 2 證人即告訴人楊國基之指證 全部犯罪事實。 3 道路交通事故現場圖、調查報告表㈠㈡各1份、本件交通事故發生後之現場照片及車損照片24張 依本件交通事故發生當時之現場情況，被告並無不能注意之情事，而仍未遵守閃光紅燈號誌暫停，為搶快通過而貿然前行，致告訴人為閃避而人車倒地之事實。 4 現場監視錄影翻攝照片12張 被告未遵守閃光紅燈號誌暫停，為搶快通過上揭交岔路口並左轉而貿然前行，致告訴人為閃避而人車倒地之事實。 5 中山醫學大學附設醫院診斷證明書1紙 告訴人因本件交通事故而受有前揭傷害之事實。 6 南投縣政府警察局舉發違反道路交通管理事件通知單1紙 被告未領有適當駕駛執照而騎車之事實。 
二、核被告蕭仁鑒所為，係犯道路交通管理處罰條例第86條第1項、
    刑法第284條之駕駛人無駕駛執照駕車犯過失傷害罪嫌。被告
    未取得駕駛執照仍騎乘機車，因過失致告訴人受傷，請依道
    路交通管理處罰條例第86條第1項規定，加重其刑。又被告於肇
    事後，犯罪偵查機關未發覺前，即主動向處理之警員自承其
    為肇事者，並願接受裁判，有南投縣政府警察局埔里分局交
    通事故處理小組道路交通事故肇事人自首情形紀錄表1張附卷
    足參，核與自首要件相符，是否依刑法第62條前段規定減輕
    其刑，請依法審酌。
三、依刑事訴訟法第251條第1項提起公訴。
　　此　  致
臺灣南投地方法院
中　　華　　民　　國　 110　　年　　3　　月　　 2　　日
　　　　　　　　　　　　　　　檢　察　官　石光哲
本件證明與原本無異
中　　華　　民　　國　 110　　年　　3 　　月　　18　　日
　　　　　　　　　　　　　　　書　記　官　陳俐伶
所犯法條：刑法第284條。　　
中華民國刑法第284條
因過失傷害人者，處 1 年以下有期徒刑、拘役或 10 萬元以下
罰金；致重傷者，處 3 年以下有期徒刑、拘役或 30 萬元以下
罰金。